臺灣高等法院臺中分院刑事判決
111年度上易字第929號
上  訴  人  
即  被  告  黃國榮


上列上訴人因竊盜案件，不服臺灣南投地方法院111年度易字第1
03號中華民國111年7月25日第一審判決（起訴案號：臺灣南投地
方檢察署110年度偵字第6624號、111年度偵字第391號），提起
上訴，本院判決如下：
    主  文
上訴駁回。
    犯罪事實
一、黃國榮於民國110年9月中旬某日，見坐落南投縣○○鎮○○段0
    地號土地上陳敬潭所有之白鐵水塔2座，竟同時基於損壞他
    人物品及攜帶兇器竊盜之為自己不法所有意圖之犯意，攜帶
    其所有客觀上足供為兇器使用之鋸子1支（已扣案），駕駛
    小挖土機前往該土地，先行以鋸子破壞連接白鐵水塔2座之
    水管（原判決所引用之檢察官起訴書犯罪事實載為「給水管
    路」部分，應予更正），及為免所竊上開白鐵水塔2座於搬
    運時遭樹木刮傷，乃以前開其所有之鋸子1支，鋸砍位在上
    揭白鐵水塔前之陳敬潭所有樹木2棵（原判決引用之檢察官
    起訴書犯罪事實，贅載黃國榮另有以鋸子破壞「水塔座」部
    分，應予更正刪除），並以小挖土機將其扳倒，再以小挖土
    機吊運方式竊取上開白鐵水塔2座，搬回其住處附近國有之
    南投縣○○鄉○○段00地號土地放置，供己作為蓄水之用。嗣經
    陳敬潭發現失竊報警處理，於110年10月13日在上開南投縣○
    ○鄉○○段00地號土地上，發現以帆布覆蓋之白鐵水塔2座（已
    由警方發還予陳敬潭領回）而循線查獲，並由黃國榮於110
    年12月29日經警方通知後，將其上開所有、供本案犯罪所用
    之鋸子1支取交警方扣案。
二、案經陳敬潭訴由南投縣政府警察局埔里分局報請臺灣南投地
    方檢察署檢察官偵查起訴。
    理  由
一、證據能力方面：
    按刑事訴訟法第159條之5規定：「（第1項）被告以外之人
    於審判外之陳述，雖不符前4條之規定，而經當事人於審判
    程序同意作為證據，法院審酌該言詞陳述或書面陳述作成時
    之情況，認為適當者，亦得為證據。（第2項）當事人、代
    理人或辯護人於法院調查證據時，知有第159條第1項不得為
    證據之情形，而未於言詞辯論終結前聲明異議者，視為有前
    項之同意」，其立法意旨在於傳聞證據未經當事人之反對詰
    問予以核實，原則上先予排除，惟若當事人已放棄詰問或未
    聲明異議，基於證據資料愈豐富，愈有助於真實發現之理念
    ，且強化言詞辯論原則，法院自可承認該傳聞證據例外擁有
    證據能力。經查，有關下述所引用未符合刑事訴訟法第159
    條之1至第159條之4所示之證據，業經本院於審理時當庭直
    接提示而為合法之調查，檢察官及上訴人即被告黃國榮（下
    稱被告）均未於言詞辯論終結前聲明異議（見本院卷第63至
    79頁），本院審酌前開證據作成或取得之狀況，並無非法或
    不當取證之情事，故認為適當而均得以作為證據，是前開證
    據依刑事訴訟法第159條之5之規定，均具有證據能力。
二、上揭犯罪事實，已據被告於警詢（見警卷第2至3頁）、偵訊
    （見110年度偵字第6624號卷〈下稱偵6624號卷〉第38至39頁
    ）及原審審理時（見原審卷第74頁）坦承不諱，雖被告於其
    上訴理由及於本院審理時曾辯稱：伊拿鋸子並未有傷人的意
    思，不應構成加重竊盜罪，且陳敬潭的白鐵水塔2座因多年
    未使用，已喪失儲水功能，伊所鋸斷在白鐵水塔2座前之樹
    木2棵均僅為雜木，非為具有高價值之樹木，陳敬潭未因此
    受有損害等語。惟查：
(一)被告上開攜帶兇器竊盜及損壞他人物品之犯行，除有被告於
    警詢、偵查及原審之自白外，並有證人即告訴人陳敬潭於警
    詢、本院審理時之證述（見警卷第4至6、7至8頁、本院卷第
    73至79頁）在卷可稽，復有贓物認領保管單、南投縣草屯鎮
    地政事務所土地所有權狀影本及警方蒐證照片（見警卷第15
    、16、18至24頁）在卷可憑，足可認定。
(二)又告訴人陳敬潭所有白鐵水塔2座，於被告行竊時，係屬可
    用之水塔，並未喪失儲水功能，此據證人即告訴人陳敬潭於
    本院審理時具結後證述明確（見本院卷第75頁），衡以被告
    於警詢時供稱：陳敬潭所有上開白鐵水塔2座係伊竊取拿去
    用，伊係為貪圖方便，拿來自己蓄水使用等語（見警卷第2
    至3頁），足認證人即告訴人陳敬潭上開證述並非虛妄而為
    可信。被告其後上訴本院方改稱告訴人陳敬潭上開白鐵水塔
    2座，因多年未使用，已喪失儲水功能云云，並無可採。又
    被告於本院審理時已坦認伊為免所竊之白鐵水塔2座，於搬
    運時遭樹木刮傷，有以其所有扣案之鋸子1支，鋸砍位在白
    鐵水塔前之樹木2棵，並以小挖土機將其扳倒等情（見本院
    卷第78頁。又上開樹木2棵遭被告毀損後，仍遺留在現場，
    此據證人即告訴人陳敬潭於本院審理時陳明〈見本院卷第79
    頁〉），而上開位在告訴人陳敬潭土地上之樹木2棵，確位在
    告訴人陳敬潭所有土地上、且為告訴人陳敬潭栽植照顧而為
    其所有之物，業據證人即告訴人陳敬潭於本院審理時證述在
    卷（見本院卷第75頁），雖被告爭執前開樹木2棵僅為雜木
    ，而非證人即告訴人陳敬潭於警詢及本院審理作證時所指之
    梧桐樹，證人即告訴人陳敬潭於本院審理時亦陳明伊受損之
    樹木2棵價值很低（見本院卷第76頁），惟有關上開樹木2棵
    是否為梧桐樹及其價值之多寡，實均不足以影響於被告前揭
    為竊取告訴人陳敬潭所有白鐵水塔2座而損壞告訴人陳敬潭
    所有樹木2棵，並因此犯有上揭攜帶兇器竊盜及損壞他人物
    品罪責之成立，且前開樹木2棵之價值固非高昂，然並不能
    因此即認告訴人陳敬潭並未受有損失。被告爭執其所損壞告
    訴人陳敬潭所有樹木之樹種，並據以辯稱告訴人陳敬潭未受
    有損害云云，並無可採。從而，被告於其上訴理由請求本院
    將留存在告訴人陳敬潭土地上之前開樹木之樹頭送請鑑定，
    本院認為尚無其必要，附此說明。
(三)再證人即告訴人陳敬潭於本院審理作證時，固單憑主觀猜測
    質疑本案之行為人除被告外，應另有共犯等語（見本院卷第
    78頁）；然證人即告訴人陳敬潭於本院審理時已同時陳明伊
    於被告竊盜及毀損時並不在場（見本院卷第78頁），且依被
    告自承伊係使用小挖土機吊運方式竊取上開白鐵水塔2座，
    衡情並非完全不可能由1人完成，依罪疑有利於被告之原則
    ，於檢察官起訴意旨未主張及舉證被告本案犯行另有共犯參
    與之情況下，本院尚難逕認被告所犯攜帶兇器竊盜、損壞他
    人物品之罪，尚另存有共同正犯。
(四)按刑法第321條第1項第3款之攜帶兇器竊盜罪，係以行為人
    攜帶兇器為其加重條件，此所謂兇器，其種類並無限制，凡
    客觀上足以對人之生命、身體、安全構成威脅，具有危險性
    之兇器為已足，並不以攜帶之初有行兇之意圖為必要（最高
    法院79年台上字第5253號判決意旨參照）。查被告行為時所
    攜帶之扣案鋸子1支，客觀上係屬足以對人之身體、生命、
    安全構成威脅而具有危險性之物，自合於刑法第321條第1項
    第3款所定之兇器無訛。被告於本院審理時一度以伊行為時
    攜帶扣案之鋸子1支，並未有傷害人之意圖，何以會構成攜
    帶兇器竊盜罪云云而為置辯（見本院卷第70頁），並無可採
    。
(五)另被告竊取告訴人陳敬潭所有前揭白鐵水塔2座時，該白鐵
    水塔2個係直接置放在平坦之地面上，並未另設置有水塔座
    一情，業據證人即告訴人陳敬潭於本院審理時證述為真（見
    本院卷第74頁），且被告行竊時破壞之水管，係屬連接上開
    白鐵水塔2座之水管，亦據證人即告訴人陳敬潭於警詢時證
    述在卷（見警卷第8頁）；原判決所引用之檢察官起訴書犯
    罪事實，贅載被告另有以鋸子破壞「水塔座」部分，由本院
    逕予更正刪除，又原判決所引用之檢察官起訴書所載犯罪事
    實，就被告損壞之水管，載為「給水管路」部分，亦應予更
    正。惟本院就此部分原判決犯罪事實之更正或刪除，並不足
    以影響於原判決認定被告犯有上揭攜帶兇器竊盜及損壞他人
    物品之基本重要事實及其法律之適用，尚不構成應予撤銷之
    事由，併此敘明。
(六)此外，復有被告所有、供本案犯罪所用之鋸子1支扣案可佐
    ，本件事證明確，被告前開犯行足可認定。
三、法律適用方面：
(一)核被告所為，係犯刑法第321條第1項第3款之攜帶兇器竊盜
    罪及同法第354條之損壞他人物品罪。
(二)被告以一行為同時觸犯前開攜帶兇器竊盜罪及損壞他人物品
    罪，為想像競合犯，應從一較重之攜帶兇器竊盜罪處斷。
(三)被告上訴意旨固另略以：伊於本案行為前未曾故意犯罪，僅
    因110年間久旱未雨，且因發現前開白鐵水塔2座之給水管路
    已毀損，以為遭所有權人棄置，方為本件犯罪行為；又伊僅
    將兩座水塔間連結之水管鋸斷，嗣後並已將竊取之水塔返還
    予告訴人陳敬潭，伊並屢次通知告訴人陳敬潭，願意將鋸斷
    之水管回復原狀，然告訴人陳敬潭不同意，致伊無法回復原
    狀；再雖伊毁損之樹木為無價值之雜木，亦願意賠償告訴人
    陳敬潭之損失，然告訴人陳敬潭卻表示其砍除之樹木為梧桐
    樹，且指稱伊毀損之水塔於遭竊前放置於水塔座上，向其請
    求超過損失之賠償金額，方無法達成調解，實則告訴人陳敬
    潭之損害輕微，原審判處伊6個月之有期徒刑，仍屬過重，
    請依刑法第59條之規定酌減其刑等語。惟按刑法第59條所規
    定之酌量減輕其刑，必以犯罪之情狀可憫恕，認為宣告法定
    最低度之刑猶嫌過重者，始有其適用；至行為人之素行、動
    機、被害人所受損害程度及其未能與被害人就民事部分達成
    和解、賠償或回復原狀，依其原因所呈現之犯罪後態度等情
    ，均僅可作為依刑法第57條規定之量刑參考事由，均非符合
    刑法第59條所稱之犯罪情狀顯可憫恕之要件。況被告於警詢
    時已供明：伊於案發前已知悉其所竊取之白鐵水塔2座，係
    陳敬潭之前在此處工作使用10幾年等語（見警卷第3頁），
    被告前開上訴內容改稱本案係其誤認前開白鐵水塔2座為遭
    所有人棄置之物云云，顯非可採。又證人即告訴人陳敬潭未
    曾指及其遭竊之白鐵水塔2座設置有水塔座（此為起訴書犯
    罪事實誤認，且業據本院更正說明如前），且已於本院審理
    時陳明伊被毀損之樹木2棵沒有什麼價值（見本院卷第76頁
    ），被告誤認係因證人即告訴人陳敬潭誤指伊有損壞水塔座
    及認其所毀損之樹木為具高價值之梧桐樹，而於民事事件請
    求超過其損失之賠償金額，致雙方無法達成和解云云，亦無
    可採。再本院衡以被告上開攜帶兇器竊盜、損壞他人物品之
    犯罪情節，實不具有刑法第59所定犯罪之情狀顯可憫恕而認
    科以最低度刑仍嫌過重之情。是以，被告或以前開與卷內事
    證不符之事實為前提、或與不合於刑法第59條要件之事由，
    據以請求適用刑法第59條之規定，均無可採。被告此部分之
    上訴內容，為無理由。
四、本院駁回上訴之說明：
(一)原審認被告所為上開攜帶兇器竊盜等犯行之事證明確，乃以
    行為人即被告之責任為基礎，審酌被告前有過失傷害之前案
    紀錄，被告正值壯年，並非無謀生能力，竟不思循正途以獲
    取財物，竊取他人財物，侵害告訴人陳敬潭之財產權，顯然
    缺乏尊重他人財產權之觀念，所為實有不該；兼衡被告犯後
    坦承犯行，並積極表示有與告訴人陳敬潭調解之意願，且告
    訴人陳敬潭已取回遭竊之白鐵水塔2座，惟因與告訴人陳敬
    潭之調解條件未能一致而無法達成調解之犯罪後態度；並考
    量被告之犯罪手段、情節、竊取財物之價值，及其自述高中
    畢業、目前務農、經濟狀況普通，家中尚有太太、小孩之生
    活情況等一切情狀，引用刑事訴訟法第273條之1第1項、第2
    99條第1項前段、第310條之2、第454條第2項等程序法規定
    ，判處被告「黃國榮犯攜帶兇器竊盜罪，處有期徒刑陸月，
    如易科罰金，以新臺幣壹仟元折算壹日」，且就沒收部分說
    明：1、扣案之鋸子1支，係被告所有供其本案犯行所用之物
    ，爰依刑法第38條第2項前段之規定宣告沒收之。2、被告所
    竊得之白鐵水塔2座，業已尋獲並由告訴人陳敬潭領回，自
    毋庸宣告沒收或追徵其價額等情，核原判決經本院更正無礙
    其判決本旨後之認事、用法並無不當，量刑亦未違法
　　（原審在量刑部分，已在被告上開所犯2罪依想像競合犯之
    規定而從一較重之攜帶兇器竊盜罪處斷後，在攜帶兇器竊盜
    罪之法定刑範圍內，量處被告最低度之刑，並依法諭知易科
    罰金之折算標準，故雖本院就原判決認定之事實有所更正，
    亦無礙於其量刑之本旨，而不構成應予撤銷之事由，併此陳
    明）。
(二)被告上訴意旨其中以上開理由欄二所示之辯詞提起上訴部分
    ，依本判決理由欄二、(二)、(四)、(五)所示之事證及說明
    ，為無理由；又被告執前詞希予適用刑法第59條之規定而為
    上訴之部分，依本判決前開理由欄三、(三)所示之論述，並
    非可採；再被告上訴內容所指其中有關伊未破壞檢察官起訴
    書所指水塔座及爭執伊損壞之樹木2棵並非梧桐樹部分，依
    本判決上揭理由欄二、(二)及四、(一)所示論述，因尚無可
    影響於原判決認事、用法及量刑之本旨，尚難認為有理由；
    至被告上訴意旨另以伊現在務農，經濟狀況普通，家中有配
    偶及子女須扶養，伊仍將盡力與告訴人陳敬潭洽談和解等情
    ，請求宣告緩刑部分，本院考以被告僅因為圖一己蓄水之用
    ，即以損壞告訴人陳敬潭水管、樹木等物品之方式，竊取告
    訴人陳敬潭所有之白鐵水塔2座，且其犯後確仍未能與告訴
    人陳敬潭就民事部分達成和解及為賠償，並獲得告訴人陳敬
    潭之諒解，爰認被告就其所受宣告之刑並無以暫不執行為適
    當之情事，被告此部分之上訴理由，亦無可採。基上所述，
    被告前開上訴均為無理由，應予駁回。
據上論斷，應依刑事訴訟法第368條，判決如主文。
本案經檢察官陳俊宏提起公訴，檢察官劉家芳到庭執行職務。
中　　華　　民　　國　　111 　年　　12　　月　　1 　　日
                  刑事第十二庭  審判長法　官  張國忠
                                      法　官  高文崇
                                      法　官  李雅俐
以上正本證明與原本無異。
不得上訴。
                                      書記官  蕭怡綸

中　　華　　民　　國　　111 　年　　12　　月　　1 　　日
附錄論罪科刑法條：
刑法第321條第1項第3款：
犯前條第1項、第2項之罪而有下列情形之一者，處6月以上5年以
下有期徒刑，得併科50萬元以下罰金：
三、攜帶兇器而犯之。
刑法第354條：
毀棄、損壞前2條以外之他人之物或致令不堪用，足以生損害於
公眾或他人者，處2年以下有期徒刑、拘役或1萬5千元以下罰金
。